【裁判字號】    99,簡上,108
【裁判日期】    990428
【裁判案由】    詐欺
【裁判全文】
臺灣板橋地方法院刑事判決             99年度簡上字第108號
上  訴  人
即  被  告  乙○○
選任辯護人  蕭蒼澤律師
上列上訴人因詐欺案件，不服本院刑事庭中華民國九十八年十二
月十六日九十八年度簡字第九七五九號第一審刑事簡易判決（聲
請簡易判決處刑案號：臺灣板橋地方法院檢察署九十八年度偵字
第二七九五六號），提起上訴，本院管轄之第二審合議庭判決如
下：
    主  文
上訴駁回。
乙○○緩刑貳年。乙○○並應依如附表所示之給付方式向甲○○
給付如附表所示之金額。
    事  實
一、乙○○明知詐騙集團等不法份子經常利用他人存款帳戶、提
    款卡、密碼轉帳等方式獲取不法利益，且依其社會經驗，應
    有相當之智識程度可預見其提供帳戶之提款卡、密碼供他人
    使用，將幫助他人從事詐欺取財之犯行，竟不違反其本意，
    而基於幫助詐欺取財之犯意，於民國九十八年四月二十四日
    下午四時四十分許，在臺北縣蘆洲市○○路四六Ｏ號，將其
    所申請開立之第一商業銀行北投分行（下稱第一銀行北投分
    行）帳號00000000000 號帳戶之提款卡及密碼，提供予一名
    真實姓名年籍不詳之成年男子暨所屬之詐欺集團成員使用，
    幫助該名成年男子暨所屬之詐欺集團成員從事詐欺取財之犯
    行。嗣該名成年男子暨所屬之詐欺集團成員取得上開帳戶之
    提款卡及密碼後，意圖為自己不法所有，於九十八年四月二
    十五日晚間九時三十分許，致電甲○○佯稱：其為富邦購物
    台會計「劉小姐」，因甲○○先前購物付款設定有誤，須按
    指示操作自動櫃員機更正云云，致甲○○陷於錯誤，依詐騙
    集團成員之指示至自動櫃員機前操作，甲○○遂於翌日凌晨
    零時五十一分許、零時五十二分許、一時十分許，以轉帳方
    式分別匯款新臺幣（下同）七萬六千元、四千元及二萬元，
    合計十萬元至被告上開帳戶，且隨即遭詐欺集團成員提領一
    空。嗣經甲○○於匯款後發現有異，始知受騙，乃報警處理
    ，後經警循線查悉上情。
二、案經甲○○訴由臺北市政府警察局北投分局報告臺灣士林地
    方法院檢察署檢察官呈請臺灣高等法院檢察署令轉臺灣板橋
    地方法院檢察署檢察官偵查後聲請以簡易判決處刑。
    理  由
壹、程序事項：
一、被告以外之人於審判外之陳述，雖不符前四條之規定，而經
    當事人於審判程序同意作為證據，法院審酌該言詞陳述或書
    面陳述作成時之情況，認為適當者，亦得為證據，刑事訴訟
    法第一百五十九條之五定有明文。準此，本件告訴人即證人
    甲○○於警詢中之陳述，已經上訴人即被告乙○○及其選任
    辯護人於本院審判程序中同意作為證據，本院審酌該言詞陳
    述或書面陳述作成時之情況別無其他不可信之情事，認為適
    當，應具有證據能力，而可由本院採為認定本件犯罪事實之
    依據。
二、本件認定犯罪事實所引用之本件卷內所有卷證資料（文書證
    據），並無證據證明係公務員違背法定程序所取得，被告及
    其選任辯護人於本院審理終結前就卷內所有之卷證資料之證
    據能力均表示無意見，且卷內之文書證據，亦無刑事訴訟法
    第一百五十九條之四之顯有不可信之情況與不得作為證據之
    情形，則依刑事訴訟法第一百五十九條之五之規定，本件認
    定犯罪事實所引用之本件卷證所有文書證據，均有證據能力
    。
貳、實體事項：
一、上揭犯罪事實，業據被告於本院準備程序及審理中自白不諱
    （參見本院卷第三六、五五頁反面），核與告訴人即證人甲
    ○○於警詢中所陳述之情節大致相符，復有第一銀行北投分
    行九十八年五月二十二日一北投字第00106 號函暨所附之被
    告於該分行帳號00000000000 號之存摺存款客戶資料查詢單
    、顧客資料查詢單、印鑑卡及交易明細表各一份、高雄縣政
    府警察局鳳山分局新甲派出所受理詐騙帳戶通報警示簡便格
    式表、受理刑事案件報案三聯單、受理各類案件紀錄表、陳
    報單、內政部警政署反詐騙諮詢專線紀錄表各一件及告訴人
    甲○○所為之第一銀行自動櫃員機交易明細表共三紙在卷可
    參。綜上所述，足認被告之自白核與事實相符，應可採為論
    罪科刑之依據。從而，本件事證已臻明確，被告犯行洵堪認
    定，應予依法論科。
二、按刑法上之幫助犯，係對於犯罪與正犯有共同之認識，而以
    幫助之意思，對於正犯資以助力，而未參與實施犯罪之行為
    者而言（最高法院七十五年度台上字第一五Ｏ九號、八十八
    年度台上字第一二七Ｏ號判決意旨可資參照）。是以，如未
    參與實施犯罪構成要件之行為，且係出於幫助之意思提供助
    力，即屬幫助犯，而非共同正犯。查本件被告依卷內積極證
    據資料顯示，僅提供其所有之上開第一銀行北投分行帳戶之
    提款卡及密碼予一名真實姓名年籍不詳之成年男子，嗣應係
    另由不明詐欺集團成員對告訴人甲○○實行詐騙行為，致使
    其陷於錯誤，因而匯款至被告之上開帳戶內，是被告所為顯
    係參與詐欺取財罪構成要件以外之行為，而被告將其所有上
    開帳戶之提款卡及密碼等金融資料提供予該名真實姓名年籍
    不詳之成年男子暨所屬之詐騙集團成員使用，顯可預見該名
    成年男子暨所屬之詐騙集團成員係從事詐欺取財等不法行為
    ，且縱如此亦不違背本意之所為，被告既以幫助他人犯罪之
    意思而參與犯罪構成要件以外之行為。是核被告所為，係犯
    刑法第三十條第一項前段、第三百三十九條第一項之幫助詐
    欺取財罪。被告幫助他人遂行詐欺取財犯行，為幫助犯，爰
    依刑法第三十條第二項之規定，按正犯之刑減輕其刑。
三、原審審酌被告雖未實際參與詐欺取財犯行，但其提供提款卡
    及密碼供不法犯罪集團使用，造成執法機關不易查緝犯罪行
    為人，嚴重危害社會治安，助長社會犯罪風氣，更造成被害
    人求償上之困難，兼衡被告犯後態度等一切情狀，適用刑事
    訴訟法第四百四十九條第一項前段、第三項、第四百五十四
    條第二項，刑法第三十條第一項前段、第二項、第三百三十
    九條第一項、第四十一條第一項前段，刑法施行法第一條之
    一第一項、第二項前段之規定，對被告判處有期徒刑四月，
    如易科罰金，以新臺幣一千元折算一日。經核其認事用法均
    無違誤，量刑亦稱妥適。被告雖就原審法院適法範圍裁量權
    之行使為爭執，惟原審量定刑期，已審酌前開各種犯罪情狀
    ，並未逾越客觀上之適當性、相當性及必要性之比例原則。
    被告提起上訴，請求改判，難認為有理由，應予駁回。
五、末查，被告前未曾因故意犯罪受有期徒刑以上刑之宣告，此
    有臺灣高等法院被告前案紀錄表一份在卷可參，於本件中因
    一時失慮，致罹刑典，惟犯後本院準備程序及審理中終能坦
    承犯行，並與告訴人甲○○達成調解，被告願意以如附表所
    示付款方式賠償告訴人甲○○之損失，告訴人甲○○並當庭
    表示願意宥恕被告，有本院九十九年度附民移調字第四十三
    號調解筆錄及九十九年二月十日準備程序筆錄各一份在卷可
    憑，再參酌被告已先行分別匯款二萬元、一萬元賠償告訴人
    所受之部分損失，此有被告提出之永豐銀行匯款委託書、臺
    灣中小企業銀行匯款申請書各一紙附卷可佐，顯見被告犯後
    態度良好，甚有悔意，足認被告經此次科刑教訓後，應知警
    惕而無再犯之虞，本院認為前開對其所宣告之刑，以暫不執
    行為適當，爰依刑法第七十四條第一項第一款之規定，併予
    宣告緩刑二年，以啟自新。次按緩刑宣告，得斟酌情形，命
    犯罪行為人向被害人支付相當數額之財產或非財產上之損害
    賠償，刑法第七十四條第二項第三款定有明文，查本件被告
    於本院審理中同意以主文即如附表所示之付款方式賠償告訴
    人甲○○之損失，本院斟酌上述各項情狀後，認於被告緩刑
    期間課予前述負擔，乃為適當，爰併予宣告之。
據上論斷，應依刑事訴訟法第四百五十五條之一第一項、第三項
、第三百六十八條，刑法第七十四條第一項第一款、第二項第三
款，判決如主文。
本案經檢察官蘇振文到庭執行職務。
中    華    民    國    99    年     4    月    28    日
                  刑事第六庭    審判長法  官  胡堅勤
                                      法  官  盧軍傑
                                      法  官  林家賢
不得上訴。
                                      書記官  林政良
中    華    民    國    99    年    4     月    28    日
┌─────────────────────────────────┐
│附表：                                         99年度簡上字第108號│
├────┬────┬───────────────────────┤
│給付對象│給付金額│給付方式                                      │
│        │(新臺幣)│                                              │
├────┼────┼───────────────────────┤
│甲○○  │六萬元  │於九十九年三月十日給付二萬元，並自九十九年四月│
│        │        │十二日起至九十九年七月十二日止，每月一期，分四│
│        │        │期，每月十二日，給付一萬元，至全部金額清償完畢│
│        │        │為止，如有一期不履行，視為全部到期（匯款帳戶帳│
│        │        │號：兆豐國際商業銀行鳳山分行00000000000 號，周│
│        │        │娟娟帳戶）。                                  │
└────┴────┴───────────────────────┘
附錄本判決論罪科刑法條：
刑法第三百三十九條第一項：
意圖為自己或第三人不法之所有，以詐術使人將本人或第三人之
物交付者，處五年以下有期徒刑、拘役或科或併科一千元以下罰
金。

司法院資訊處製作；財團法人民間司法改革基金會備份。
